【裁判字號】    91,簡上,762
【裁判日期】    920114
【裁判案由】    清償債務
【裁判全文】
臺灣臺北地方法院民事判決  九十一年度簡上字第七六二號
    上  訴  人  丙○○
                            送.
    被 上 訴人  世華聯合商業銀行股份有限公司
    法定代理人  乙○○
    訴訟代理人  甲○○
右當事人間請求清償債務事件，上訴人對於中華民國九十一年九月三十日本院台北簡
易庭九十一年度北簡字第一一七七五號第一審判決提起上訴，本院判決如左：
    主      文
上訴駁回。
第二審訴訟費用由上訴人負擔。
    事      實
甲、上訴人方面：
  一聲明：
    (一)原判決廢棄。
    (二)駁回被上訴人在第一審之訴。
  二陳述：除與原判決記載相同者，茲予引用外，補稱：
    (一)盧森堡ＶＩＳＡ國際組織處理緊急掛失之承辦人員為外國人，使上訴人被迫以
      英文溝通，而上訴人認知之掛失銀行為花旗銀行、台灣銀行及被上訴人世華銀
      行，惟上訴人並不確認被上訴人之英文譯名，詎該掛失人員實際完成掛失程序
      者竟為華僑銀行，然上訴人與華僑銀行素無往來，更未持有其信用卡。因上訴
      人於掛失時無法提供完整之信用卡卡號，該掛失人員即以姓名搜尋確認卡號，
      經向華僑銀行多次連線失敗後，再以電報與華僑銀行聯繫，然華僑銀行並未予
      以肯定回覆，掛失人員卻未告知上訴人掛失程序有問題致未能即時修正，使上
      訴人受有損害。
    (二)又一般信用卡掛失中心均會對來電者進行電話錄音，惟經上訴人向台灣地區之
      ＶＩＳＡ國際組織申請調出上訴人掛失之錄音帶，該組織竟謂其內部錄音不能
      提供一般人查詢，只能由銀行提出申請，但該組織卻向被上訴人表示並無該對
      話錄音。
    (三)上訴人自核卡以來並未使用過信用卡預借現金服務，故並未記下預借現金之密
      碼，更未將密碼與信用卡置於一處，而使第三人得任輕易取得，且現今不法集
      團破解密碼之技術高超，被上訴人僅憑預借現金需密碼即謂上訴人有過失，須
      承擔一切風險，顯有失公允。況被上訴人並未提出自動提款機之錄影帶證明上
      訴人確有預借現金之事實，即要上訴人負擔所有債務，亦非合理。
  三證據：援用第一審所提證據。
乙、被上訴人方面：
  一聲明：如主文第一項所示。
  二陳述：除與原判決記載相同者，茲予引用外，補稱：被上訴人於民國九十一年三
    月五日始接獲上訴人之掛失通知，且被上訴人向ＶＩＳＡ國際組織查詢上訴人之
    掛失紀錄，亦僅有花旗銀行、台灣銀行及華僑銀行，並無被上訴人銀行。而系爭
    十三筆帳款均係在比利時之預借現金，其中十二筆更於上訴人向ＶＩＳＡ掛失前
    即已發生，依信用卡約定條款第十七條第三項約定，在自動化設備預借現金部分
    ，持卡人辦理掛失手續前之冒用損失，應由上訴人負擔。
  三證據：援用第一審所提證據。
    理      由
一本件被上訴人起訴主張：上訴人與被上訴人簽訂信用卡約定條款契約，向被上訴人
  請領ＶＩＳＡ信用卡使用，卡號為0000000000000000，依約上訴
  人得於特約商店記帳消費或辦理預借現金，但應於約定繳款截止日前向被上訴人清
  償，逾期應另加計以年息百分之十九點七按日計算之利息。詎上訴人至九十一年三
  月十九日繳款截止日止，尚欠帳款一十一萬一千八百元未給付。為此請求判決命上
  訴人如數給付，及其中一十萬七千七百九十四元自九十一年三月二十日起至清償日
  止，按年息百分之十九點七計算之利息。
  上訴人則以：被上訴人請求帳款並非上訴人所刷，上訴人亦未預借過現金，上訴人
  之信用卡於九十一年二月二十二日在比利時被竊，上訴人當時曾向ＶＩＳＡ國際組
  織在盧森堡之服務中心辦理掛失，因該中心掛失人員僅能以英文溝通，上訴人又不
  知被上訴人之英文譯名，致該中心之掛失紀錄為華僑銀行而非被上訴人銀行。又因
  上訴人不知被上訴人之電話號碼，故未向被上訴人辦理掛失，直至回台灣後於三月
  六日才通知被上訴人等語，資為抗辯。
二查上訴人與被上訴人簽訂信用卡約定條款契約，向原告請領ＶＩＳＡ信用卡使用，
  卡號為0000000000000000，依約上訴人得於特約商店記帳消費或
  辦理預借現金，但應於約定繳款截止日前向被上訴人清償，逾期應另計收以年息百
  分之十九點七按日計算計算之利息，上訴人至九十一年三月十九日繳款截止日止，
  尚欠十一萬一千八百元未按期給付，系爭十三筆借款均係上訴人在外國旅遊時，使
  用上訴人信用卡及密碼，在比利時國之自動提款機預借現金，上訴人曾以電話向盧
  森堡ＶＩＳＡ卡組織申報掛失台灣銀行及花旗銀行信用卡，當時前述借款已提領十
  二筆等事實，業據被上訴人提出信用卡申請書、信用卡約定條款、消費明細表為證
  ，復為上訴人所不爭執，足信為真實。
三按當事人主張有利於己之事實者，就其事實有舉證之責任，民事訴訟法第二百七十
  七條前段定有明文。上訴人辯稱系爭帳款並非伊所簽刷或預借，伊之信用卡於九十
  一年二月二十二日在比利時被竊，伊當時有向ＶＩＳＡ在盧森堡之服務中心辦理掛
  失云云，惟為被上訴人所否認，自應由上訴人就其主張之事實負舉證之責。經查，
  上訴人否認其為系爭款項之借用人，除主張其信用卡於旅遊途中失竊外，並未提出
  其他證明方法。而依上訴人所陳，其雖曾向盧森堡ＶＩＳＡ組織電話掛失台灣銀行
  、花旗銀行及被上訴人銀行之信用卡，然其自承並不知悉卡號，亦不確定被上訴人
  之英文譯名，且經被上訴人向ＶＩＳＡ國際服務中心查詢結果，亦無上訴人所稱於
  九十一年二月二十二日向ＶＩＳＡ在盧森堡之服務中心辦理掛失系爭信用卡之情事
  ，此有被上訴人所提國際ＶＩＳＡ服務中心覆函在卷可稽（見原審卷第二十五至二
  十六頁）。準此，被上訴人顯無法舉證證明其於九十一年二月二十二日曾向ＶＩＳ
  Ａ組織在盧森堡之服務中心辦理掛失系爭信用卡之情事，則其主張系爭帳款係在其
  信用卡遭竊辦理掛失後所預借，自無庸負責云云，尚非可採。
四次查，依上訴人所不爭執之信用卡約定條款第十七條約定，持卡人之信用卡如有被
  竊，應儘速以電話或其他方式通知被上訴人或其他經被上訴人指定之機構辦理掛失
  停用手續，又持卡人自辦理掛失停用手續時起被冒用所發生之損失，概由被上訴人
  負擔。則上訴人於其信用卡遭竊時，依約應向被上訴人或其他經被上訴人指定之機
  構辦理掛失停用手續，始得解免其付款之責。且依一般銀行發行信用卡實務，均設
  有掛失專線供持卡人掛失之用，持卡人如未能正確完成信用卡掛失手續，或因掛失
  手續不完全所致風險，自應由被上訴人承擔。況且，上訴人縱曾於九十一年二月二
  十二日向ＶＩＳＡ組織在盧森堡之服務中心辦理掛失系爭信用卡，於其掛失前亦已
  提領十二筆借款業如前述，依上開契約約定，上訴人仍應就該等借款負清償之責。
五綜上所述，本件被上訴人主張上訴人向伊公司申請信用卡使用，系爭信用卡預借現
  金帳款均係上訴人於九十一年三月五日向被上訴人辦理掛失前所預借，依約上訴人
  應負清償責任，洵為可採，上訴人辯稱系爭帳款並非伊所借用，尚無足取。從而，
  被上訴人本於兩造間信用卡契約請求上訴人給付一十一萬一千八百元，及其中一十
  萬七千七百九十四元自九十一年三月二十日起至清償日止，按年息百分之十九點七
  計算之利息，為有理由，應予准許。原審判命上訴人如數給付，並依聲請宣告假執
  行，於法並無不合。上訴意旨指摘原判決不當，求予廢棄改判，為無理由，應予駁
  回其上訴。
據上論結：本件上訴為無理由，依民事訴訟法第四百三十六條之一第三項、第四百四
十九條第一項、第七十八條，判決如主文。
中      華      民      國    九十二    年      一      月     十四     日
                                        民事第四庭審判長法      官  林勤綱
                                                        法      官  陳正昇
                                                        法      官  劉又菁
右為正本係照原本作成
本判決不得上訴
中      華      民      國    九十二    年      一      月     十七     日
                                                        法院書記官  黃瓊滿


司法院資訊處製作；財團法人民間司法改革基金會備份。
